臺灣高等法院刑事裁定　　　　　　　　100年度毒抗字第204號
抗　告　人
即　被　告　陳詠琦
上列抗告人因違反毒品危害防制條例案件，不服臺灣板橋地方法
院100年度毒聲字第504 號，民國100年6月9日裁定（聲請案號：
臺灣板橋地方法院檢察署100年度聲觀字第426號），提起抗告，
本院裁定如下：
    主  文
抗告駁回。
    理  由
一、原裁定意旨略以：被告陳詠琦於偵訊時坦承其於民國（下同
    ）100年4月10日晚間，在新北市○○區○○路4段145巷 101
    號2樓其居處，有施用海洛因之事實，又其於100年4 月12日
    下午5、6時許，由警所採集之尿液，係由被告親自排放尿液
    及封瓶捺印，且其對警員採尿過程並無意見等情，業據被告
    於警詢及偵訊時供認在卷，而該尿液檢體經送鑑驗結果，確
    呈嗎啡（即海洛因之主要代謝物）之陽性反應，有臺灣檢驗
    科技股份有限公司之濫用藥物檢驗報告在卷足稽，被告上開
    尿液經檢驗呈嗎啡之陽性反應，足認被告之自白與事實相符
    ，被告施用第一級毒品海洛因之犯行堪以認定，乃依檢察官
    之聲請，依毒品危害防制條例第20條第1 項規定，裁定被告
    令入勒戒處所觀察、勒戒，其期間不得逾2月等語。
二、抗告意旨略以：被告家境清寒，父母均患病需被告照料，家
    中尚有一子仍在就學，均需被告維持家計，且被告現已持續
    服用美沙冬戒除毒癮，爰請審酌上情，體恤被告須賺錢養家
    ，准予從輕量刑，改判戒癮之美沙冬替代療法、緩刑或勞動
    服務云云。
三、經查，抗告人即被告陳詠琦為警查獲後所採尿液，經送請台
    灣檢驗科技股份有限公司鑑定，經該公司以酵素免疫分析法
    （EIA）初驗及以氣相層析質譜儀法（GC/MS）複驗檢驗結果
    ，發現確有鴉片類陽性反應，有該公司100年4月28日編號UL
    /2011/00000000號濫用藥物尿液檢驗報告、毒品案件犯罪嫌
    疑人姓名及代碼對照表各1 份在卷可稽，核與被告坦承其於
    100年4月10日晚間，在新北市○○區○○路4段145巷101 號
    2 樓其居處，有施用海洛因之事實相符，足認被告確有本件
    施用第一級毒品海洛因之犯行。而按毒品危害防制條例規定
    觀察、勒戒之目的，係為斷絕施用毒品者之身癮，屬保安處
    分之一種，核與刑罰執行之目的不同，並無其他方式得以替
    代之。且觀察、勒戒著重治療，而非處罰，雖兼具自由刑之
    性質，卻有刑罰不可替代之教化治療作用。觀察、勒戒既屬
    用以矯治、預防受處分人反社會性格，而具社會保安功能之
    保安處分，當無因受處分人之個人等其他因素或有無自行進
    行代替療法而免予執行之理。本件被告既有施用毒品之行為
    ，即應送觀察、勒戒，並無例外之規定，亦不得以其他處分
    代替之，被告請求准予改判戒癮之美沙冬替代療法、緩刑或
    勞動服務云云，尚屬無據。末按所謂毒品戒治美沙冬替代療
    法減害計劃，係法務部基於防制毒品危害之刑事政策與毒品
    危害防制條例第24條，鑑於對於若干施用毒品者若僅施以徒
    刑不足以斷絕毒癮之規範本旨，乃令檢察機關與行政院衛生
    署合作，由檢察官審酌個案情形，援引毒品危害防制條例第
    24條，並參酌刑法第57條所列事項及公共利益之維護，改以
    緩起訴處分方式轉介毒品施用者前往醫療院所治療之情形，
    而是否給予被告為附命完成戒癮之緩起訴處分，事屬檢察官
    判斷衡酌之職權，非法院所得審酌；至被告所述經濟困窘或
    家中父母需照料等其他個人或家庭因素，核與被告施用毒品
    之犯行無涉，尚無解免其依法應受之觀察、勒戒處分。從而
    ，被告既有前揭施用毒品之行為，自有予以矯治並預防其將
    來繼續施用之必要性，原審依檢察官之聲請，裁定被告令入
    勒戒處所施以觀察、勒戒，核無違誤，抗告意旨執前詞提起
    抗告，指摘原裁定不當，為無理由，應予駁回。
據上論斷，應依刑事訴訟法第412條，裁定如主文。
中    華    民    國   100    年    7     月    6     日
                  刑事第三庭  審判長法  官  陳博志
                                    法  官  陳德民
                                    法  官  劉興浪
以上正本證明與原本無異。
不得再抗告。
                                    書記官  王詩涵
中    華    民    國   100    年    7     月    7     日